臺灣高等法院刑事判決
111年度上訴字第620號
上  訴  人  
即  被  告  黃俊霖



上列上訴人即被告因詐欺等案件，不服臺灣新北地方法院110年
度訴緝字第68號，中華民國110年12月23日第一審判決（起訴案
號：臺灣新北地方檢察署108年度偵字第10406號、第11382號、
第11742號；移送併辦：臺灣新北地方檢察署108年度偵字第2093
3號），提起上訴，本院判決如下：
    主  文
原判決關於附表一編號1至4、6及沒收部分暨定應執行刑部分，
均撤銷。
黃俊霖犯如附表一編號1至4、6所示之罪，處如附表一編號1至4
、6所示之刑。扣案IPHONE廠牌手機壹支（含門號0000000000號S
IM卡壹張）沒收。未扣案之犯罪所得新臺幣柒仟元沒收，於全部
或一部不能沒收或不宜執行沒收時，追徵其價額。
其他上訴駁回。
黃俊霖上開撤銷改判與上訴駁回部分，應執行有期徒刑壹年伍月
。
    犯罪事實
一、黃俊霖於民國108年3月間某日，經由姚岱良（所涉本案詐欺
    等犯行，業經原審以108年度訴字第387號判決判處罪刑確定
    在案）引薦，加入由真實姓名年籍不詳、綽號「愛新覺羅」
    之成年男子及其他不詳成年人（無證據證明為未滿18歲之少
    年）所組成具持續性、牟利性之結構性詐欺集團（下稱本案
    詐欺集團），擔任持提款卡提領贓款之提款車手工作，並與
    該詐欺集團之成員粘家誠（所涉本案詐欺等犯行，業經原審
    以108年度訴字第387號判處罪刑，經上訴後，先後經本院10
    9年度上訴字第2487號及最高法院109年度台上字第5832號判
    決上訴駁回確定在案）及其他成年成員，意圖為自己不法之
    所有，基於三人以上共同詐欺取財、隱匿詐欺犯罪所得去向
    及所在之洗錢犯意聯絡，先由詐欺集團中不詳成員以如附表
    二所示之詐欺手法，詐騙如附表二所示之被害人王健明、何
    梅珠、蔡永昌、許進順、喻瑞文、許海波（下稱王健明等6
    人），致其等均陷於錯誤，分別於如附表二所示匯款時間，
    匯款如附表二所示款項至如附表二「人頭帳戶」欄所示之帳
    戶內，再由詐欺集團成員通知粘家誠聯繫提款車手，粘家誠
    復在臺北市○○區○○○路附近交付如附表二「人頭帳戶」欄所
    示帳戶提款卡及密碼予姚岱良、黃俊霖（附表二編號3至6部
    分僅有黃俊霖參與，詳附表二所示），黃俊霖旋以其所持用
    IPHONE廠牌、門號0000000000號之手機依「愛新覺羅」與粘
    家誠之指示，與姚岱良一同或單獨持用如附表二編號1至6所
    示帳戶提款卡，分別於如附表二所示時間，提領如附表二所
    示金額，再將提領金額交付予姚岱良、粘家誠上繳本案詐欺
    集團（其中附表二編號1、2提領之金額由姚岱良轉交粘家誠
    ，附表二編號3至6提領之金額則直接交付粘家誠），以此方
    式掩飾特定犯罪所得之本質、來源及去向。黃俊霖並因此獲
    得報酬共計新臺幣（下同）7,000元之報酬。嗣經附表二所
    示之被害人察覺有異報警處理，為警調閱監視錄影畫面後，
    始循線查悉上情。
二、案經王健明等6人訴由新北市政府警察局永和分局報告臺灣
    新北地方檢察署（下稱新北地檢署）檢察官偵查起訴。
    理  由
一、程序部分：
(一)審理範圍：
    本件檢察官起訴書以被告黃俊霖(下稱被告)犯起訴書附表編
    號1（被害人待查）、起訴書附表編號2至7（即本判決附表
    編號1至6）所示三人以上共同詐欺取財罪提起公訴，原審審
    理結果，就起訴書附表編號2至7所示三人以上共同詐欺取財
    犯行，為被告有罪之判決（共六罪），被告不服提起上訴，
    本院應以經原審判決之起訴書附表編號2至7所示犯罪事實為
    審理範圍，至起訴書附表編號1部分，業經檢察官於原審表
    示減縮此部分犯罪事實（原審110年度訴緝字第68號，下稱
    原審訴緝卷，第161頁），而未經原審判決，亦非被告上訴
    範圍，本院無從審理。
(二)證據能力部分：
 1、組織犯罪防制條例第12條第1項中段規定：「訊問證人之筆
    錄，以在檢察官或法官面前作成，並經踐行刑事訴訟法所定
    訊問證人之程序者為限，始得採為證據。」，本案關於各該
    證人之警詢筆錄，既非在檢察官或法官面前作成，依上開規
    定，自不得採為被告犯組織犯罪防制條例罪名之證據，是本
    判決所引用證人之警詢筆錄，僅於認定被告犯加重詐欺罪部
    分具有證據能力，先予指明。
 2、本件認定犯罪事實所引用之卷內供述及非供述證據（包含人
    證與文書證據等證據），皆無證據證明係公務員違背法定程
    序所取得，又檢察官與被告於本院審理時均未爭執其證據能
    力（本院卷第215至223頁），經審酌該等證據製作時之情況
    ，尚無顯不可信與不得作為證據之情形，亦無違法不當與證
    明力明顯過低之瑕疵，且與待證事實具有關聯性，認為以之
    作為證據應屬適當，依刑事訴訟法第158 條之4反面解釋及
    第159條之5規定，認均有證據能力。
二、認定犯罪事實所憑之證據及理由：
    上開犯罪事實，業據被告於警詢、偵查、原審及本院審理時
    坦承不諱（新北地檢署108年度偵字第10406號偵查卷，下稱
    偵10406卷，第83至86、141、143、158至159、161至165頁
    ；新北地檢署108年度偵字第10200號偵查卷，下稱偵10200
    卷，第15、17頁；原審108年度訴字第387號卷，下稱原審38
    7卷，卷一第170至171頁；原審訴緝卷第85至86、94頁；本
    院卷第148、234頁），核與證人即同案被告粘家誠於警詢及
    原審審理時關於被告所犯加重詐欺及洗錢部分、於原審審理
    時關於被告所涉組織犯罪部分（新北地檢署108年度偵字第1
    1382號偵查卷，下稱偵11382卷，第12至15頁；原審387卷二
    第384、401、403頁）、證人即同案被告姚岱良於警詢、偵
    查、原審審理時關於被告所犯加重詐欺及洗錢部分、於偵查
    、原審審理時關於被告所涉組織犯罪部分（偵10406卷第10
    至16、71至73、124至126、149頁，原審387卷一第76至78、
    170頁，原審387卷二第400至401頁）、證人即另案被告李育
    承於偵查時關於被告所犯組織犯罪部分之證述（偵10200卷
    第5頁，原審387卷一第136至138頁）、證人即另案被告吳銘
    遠於偵查時關於被告所犯組織犯罪部分之證述（偵10200卷
    第9頁）大致相符，並有證人王健明（即附表二編號1告訴人
    ，偵10406卷第43至44頁）、何梅珠（即附表二編號2告訴人
    ，偵11382卷第78至79頁）、蔡永昌（即附表二編號3告訴人
    ，偵11382卷第89至90頁）、許進順（即附表二編號4告訴人
    ，偵11382卷第86至87頁）、喻瑞文（即附表二編號5告訴人
    ，新北地檢署108年度他字第2623號偵查卷，下稱他卷，第4
    1至42頁）、許海波（即附表二編號6告訴人，他卷第13至15
    頁）於警詢時關於被告所犯加重詐欺及洗錢部分之指證綦詳
    ；此外，復有合庫商銀永和分行、全家永和新仁店監視器翻
    拍照片（他卷第6頁）、姚岱良騎機車至統一超商及富邦銀
    行提款機提款之監視器錄影翻拍照片及其基本資料查詢（偵
    10406卷第49頁）、牌照號碼000-000車輛（車主：姚岱良）
    詳細資料報表1紙（他卷第59頁）、新北市政府警察局永和
    分局詐欺案現場監視器照片（新北地檢署108年度偵字第209
    33號偵查卷，下稱偵20933卷，第151至155頁）、詐騙帳戶
    個資檢視（他卷第77、79、81頁）、陳怡珍新光商業銀行帳
    戶（人頭帳戶）交易明細表（他卷第117頁）、何閃任合作
    金庫銀行帳戶（人頭帳戶）交易明細表（他卷第121頁）、
    洪靖翔中華郵政內湖東湖郵局帳戶（人頭帳戶）交易明細表
    （偵20933卷第169頁）、被害人遭詐欺一覽表（偵20933卷
    第157至162頁）、內政部警政署反詐騙案件紀錄表、LINE對
    話內容擷取畫面、匯款單相片截圖(附表二編號1告訴人王健
    明，偵10406卷第41至42、45至48、75頁，原審卷一第281頁
    )、嘉義市政府警察局第一分局長榮派出所陳報單、內政部
    警政署反詐騙案件紀錄表、合作金庫銀行存款憑條、簡訊畫
    面截圖（附表二編號2告訴人何梅珠，偵11382卷第77頁，偵
    20933卷第85、89至90頁）、內政部警政署反詐騙案件紀錄
    表、告訴人蔡永昌之弟蔡永吉郵局帳戶存摺封面、內頁明細
    、匯款憑證（附表二編號3告訴人蔡永昌，偵20933卷第91、
    97至99頁）、新北市政府警察局汐止分局社后派出所受理刑
    事案件報案三聯單、內政部警政署反詐騙案件紀錄表、存款
    人收執聯、LINE對話內容擷取畫面（附表二編號4告訴人許
    進順，偵11382卷第85、88頁，偵20933卷第105至107頁）、
    內政部警政署反詐騙案件紀錄表(附表二編號5告訴人喻瑞文
    ，他卷第39至40頁)、內政部警政署反詐騙案件紀錄表、許
    海波之郵政存簿儲金簿封面及內頁影本、郵政入戶匯款申請
    書影本、高雄市政府警察局鳳山分局忠孝派出所陳報單(附
    表二編號6告訴人許海波，他卷第11、20至22頁，偵11382卷
    第81頁)等在卷可稽，足認被告上開任意性自白核與事實相
    符，堪以採信。從而，本件事證明確，被告犯行已堪認定，
    應予依法論科。
三、論罪科刑：
(一)加重詐欺取財：
    被告係受姚岱良引薦加入本案詐欺集團，於向粘家誠領取如
    附表二所示人頭帳戶之提款卡及密碼後，依真實姓名年籍不
    詳、綽號「愛新覺羅」及粘家誠之指示，或與姚岱良或單獨
    提領如附表二所示人頭帳戶款項後復回水予粘家誠等情，為
    被告所不否認（偵10406卷第83至84、143、161至163頁，偵
    10200卷第17頁），足認本案至少有3人以上共犯詐欺犯行，
    且被告於主觀上已知悉所參與之詐欺集團除其本人外，至少
    另有「愛新覺羅」、粘家誠及姚岱良等人，是被告所為應成
    立刑法第339條之4第1項第2款之三人以上共同詐欺取財罪。
(二)組織犯罪防制條例：
 1、106年4月19日修正之組織犯罪防制條例第2條第1項規定：「
    本條例所稱犯罪組織，指3人以上，以實施強暴、脅迫、詐
    術、恐嚇為手段或最重本刑逾5年有期徒刑之刑之罪，所組
    成具有持續性及牟利性之有結構性組織。」，本案詐欺集團
    之成員，至少有被告及綽號「愛新覺羅」、粘家誠、姚岱良
    之集團成員，且由詐欺集團成員以如附表二以「詐欺方式」
    欄所示之方法，向如附表二所示之告訴人施行詐術騙取金錢
    ，該詐欺集團自屬3人以上以實施詐術為手段所組成具有持
    續性、牟利性、結構性組織，而對告訴人等實施詐欺取財犯
    行。
 2、按刑罰責任之評價與法益之維護息息相關，對同一法益侵害
    為雙重評價，是過度評價；對法益之侵害未予評價，則為評
    價不足，均為法之所禁。又加重詐欺罪，係侵害個人財產法
    益之犯罪，其罪數之計算，核與參與犯罪組織罪之侵害社會
    法益有所不同，審酌現今詐欺集團之成員皆係為欺罔他人，
    騙取財物，方參與以詐術為目的之犯罪組織。倘若行為人於
    參與詐欺犯罪組織之行為繼續中，先後多次為加重詐欺之行
    為，因參與犯罪組織罪為繼續犯，犯罪一直繼續進行，直至
    犯罪組織解散，或其脫離犯罪組織時，其犯行始行終結。故
    該參與犯罪組織與其後之多次加重詐欺之行為皆有所重合，
    然因行為人僅為一參與犯罪組織行為，侵害一社會法益，屬
    單純一罪，應僅就「該案中」與參與犯罪組織罪時間較為密
    切之首次加重詐欺犯行論以參與犯罪組織罪及加重詐欺罪之
    想像競合犯，而其他之加重詐欺犯行，祗需單獨論罪科刑即
    可，無需再另論以參與犯罪組織罪，以避免重複評價。是如
    行為人於參與同一詐欺集團之多次加重詐欺行為，因部分犯
    行發覺在後或偵查階段之先後不同，肇致起訴後分由不同之
    法官審理，為裨益法院審理範圍明確、便於事實認定，即應
    以數案中「最先繫屬於法院之案件」為準，以「該案件」中
    之「首次」加重詐欺犯行與參與犯罪組織罪論以想像競合。
    縱該首次犯行非屬事實上之首次，亦因參與犯罪組織之繼續
    行為，已為該案中之首次犯行所包攝，該參與犯罪組織行為
    之評價已獲滿足，自不再重複於他次詐欺犯行中再次論罪，
    俾免於過度評價及悖於一事不再理原則（最高法院109年度
    台上字第3945號判決意旨參照）。經查：被告參與本案詐欺
    集團之多次加重詐欺行為中，被告犯本案加重詐欺案件，經
    臺灣新北地方檢察署檢察官以108年度偵字第10406號、第11
    382號、第11742號案件起訴，於108年5月14日繫屬於臺灣新
    北地方法院(原審387卷一第7頁)；另案經臺灣臺北地方檢察
    署檢察官以108年度偵字第24359號起訴，於108年11月4日繫
    屬於臺灣臺北地方法院，有本院被告前案紀錄表及臺灣臺北
    地方法院110年度審訴緝字第30號附卷可佐（本院卷第78、1
    19至131頁），是本案應為上開二案中「最先繫屬於法院之
    案件」，自應以本案中之「首次」即如附表二編號1所示之
    加重詐欺犯行，為被告參與本案詐欺集團之犯罪組織後，所
    為「首次」加重詐欺取財犯行。
 3、又按組織犯罪防制條例第3條第1項前段與後段，分別對於「
    發起、主持、操縱、指揮」及「參與」犯罪組織者，依其情
    節不同而為處遇，行為人雖有其中一行為（如參與），不問
    其有否實施各該手段（如詐欺）之罪，均成立本罪。然在未
    經自首或有其他積極事實，足以證明其確已脫離或解散該組
    織之前，其違法行為，仍繼續存在，即為行為之繼續，而屬
    單純一罪，至行為終了時，仍論為一罪。是被告參與本案詐
    欺集團係犯組織犯罪防制條例第3條第1項後段參與犯罪組織
    罪。
(三)洗錢防制法：
    又三人以上共同犯刑法第339條之詐欺罪者，構成刑法第339
    條之4第2項之加重詐欺罪，該條項為法定刑1年以上7年以下
    有期徒刑之罪，屬洗錢防制法第3條第1款所規定之特定犯罪
    。而洗錢防制法業於105年12月28日修正公布，並於106年6
    月28日生效施行（下或稱新法），本次修法參酌國際防制洗
    錢金融行動工作組織（FinancialActionTaskForce）40項建
    議之第3項建議，並參採聯合國禁止非法販運麻醉藥品和精
    神藥物公約，及聯合國打擊跨國有組織犯罪公約之洗錢行為
    定義，將洗錢行為之處置、分層化及整合等各階段，全部納
    為洗錢行為，完整規範洗錢之所有行為模式。不惟就洗錢行
    為之定義（第2條）、前置犯罪之門檻（第3條）、特定犯罪
    所得之定義（第4條），皆有修正，抑且因應洗錢行為定義
    之修正，將修正前同法第11條第1項、第2項區分為自己或為
    他人洗錢罪，而有不同法定刑度，合併移列至第14條第1項
    ，亦不再區分為不同罪責，同處7年以下有期徒刑，併科新
    臺幣500萬元以下罰金，以求與國際規範接軌，澈底打擊洗
    錢犯罪。從而新法第14條第1項之一般洗錢罪，只須有同法
    第2條各款所示洗錢行為之一，而以第3條規定之特定犯罪作
    為聯結為已足。申言之，洗錢之定義，在新法施行後，與修
    正前規定未盡相同，因此是否為洗錢行為，自應就犯罪全部
    過程加以觀察，以行為人主觀上具有掩飾或隱匿其特定犯罪
    所得或變得之財產或財產上利益，與該特定犯罪之關聯性，
    使其來源形式上合法化，或使他人逃避刑事追訴、處罰之犯
    罪意思，客觀上有掩飾或隱匿特定犯罪所得之財物或財產上
    利益之具體作為者，即屬相當（最高法院109年度台上字第9
    47號判決參照）。查，本案依被告於警詢時自陳：本案人頭
    帳戶提款卡及密碼是粘家誠給我的，不法贓款我都在當天的
    下午提領完之後就直接交付給姚岱良和粘家誠，一開始錢先
    交給姚岱良，姚岱良算是我們當中收水的車手頭，姚岱良再
    把錢交給粘家誠，粘家誠是算總收水，後來是因為姚岱良被
    公司踢開之後，我再把我領到的錢直接交給粘家誠，108年3
    月25日開始是我自己單獨去領，我領完錢自己交給粘家誠等
    語（偵10406卷第143、159、161至163頁）；是依被告上開
    所陳，被告與其所屬本案詐欺集團，向告訴人施用詐術後，
    為隱匿其詐欺所得財物之去向，先推由該集團某成員取得如
    附表二「人頭帳戶」欄所示之提款卡及密碼，並輾轉由粘家
    誠交付予被告，由被告持之提領款項，並將所提領款項繳回
    粘家誠上繳本案詐欺集團，使其等詐欺所得款項迂迴層轉，
    掩飾或切斷該不法所得與犯罪者之關聯性，阻礙金流透明，
    藉以掩飾或隱匿該不法所得之去向，製造金流斷點，依上揭
    說明，被告犯行應成立洗錢防制法第14條第1項一般洗錢罪
    。
(四)核被告所為，係犯刑法第339條之4第1項第2款之三人以上共
    同犯詐欺取財罪、洗錢防制法第14條第1項一般洗錢罪及組
    織犯罪防制條例第3條第1項後段之參與犯罪組織罪。起訴書
    雖漏未論及本案被告尚有參與犯罪組織及洗錢之犯罪事實予
    以起訴，惟此部分核與被告所犯加重詐欺犯行具有想像競合
    之裁判上一罪關係（詳如後述），自為起訴效力所及，且經
    原審及本院當庭告知被告所犯罪名（原審訴緝卷第85、93、
    161頁，本院卷第147、185、186至187、213頁），被告之防
    禦權業已獲得保障，自得予以審理。
(五)共同正犯：
　　又共同實施犯罪行為之人，在合同意思範圍以內，各自分擔
    犯罪行為之一部，相互利用他人之行為，以達其犯罪之目的
    者，即應對於全部所發生之結果，共同負責；又共同正犯之
    成立，祇須具有犯意之聯絡及行為之分擔，既不問犯罪動機
    起於何人，亦不必每一階段犯行，均須參與（最高法院28年
    上字第3110號、34年上字第862號判例意旨參照）。又共同
    正犯之意思聯絡，原不以數人間直接發生者為限，若有間接
    之聯絡者，亦包括在內，如甲分別邀約乙、丙犯罪，雖乙、
    丙間彼此並無直接之聯絡，亦無礙於其為共同正犯之成立（
    最高法院77年台上字第2135號判例意旨參照）。是以，行為
    人參與構成要件行為之實施，並不以參與構成犯罪事實之全
    部或始終參與為必要，即使僅參與構成犯罪事實之一部分，
    或僅參與某一階段之行為，亦足以成立共同正犯。查本案詐
    欺集團成員間分工細緻明確，被告雖未自始至終參與各階段
    之犯行，被告參與詐欺集團運作中，係擔任車手之角色，先
    向粘家誠領取如附表二所示人頭帳戶之提款卡及密碼，於提
    領款項後並將其所提領之款項回水予粘家誠上繳本案詐欺集
    團，是被告應可預見詐欺集團之運作模式，明知詐欺集團係
    先向告訴人等施以詐術後，再指示粘家誠交付金融帳戶提款
    卡及密碼予被告，由被告與姚岱良或單獨提領該人頭帳戶內
    款項，藉以取得告訴人等財物，再回水予粘家誠層轉上繳本
    案詐欺集團，俱以自己犯罪之意思，加入該詐欺集團，並分
    擔上開工作，堪認係在合同意思範圍內，各自分擔犯罪行為
    之一部，並相互利用他人之行為，共同達成不法所有之詐欺
    取財犯罪目的，再從中獲取利潤、賺取報酬，是被告與其他
    成員所共組之詐欺集團，係在共同犯罪意思之聯絡下，相互
    分工，而參與上揭加重詐欺及洗錢等犯行，自應就其他詐欺
    集團成員實行之行為，共同負責。被告雖僅直接與粘家誠、
    姚岱良及綽號「愛新覺羅」之集團成員謀議聯繫，揆諸上揭
    說明，仍應就所參與犯行，對於全部所發生之結果，共同負
    責。是被告與詐欺集團其他成員間，就上開刑法第339條之4
    第1項第2款之三人以上共同詐欺取財犯行及洗錢防制法第14
    條第1項一般洗錢罪犯行均有犯意聯絡及行為分擔，應論以
    共同正犯。
(六)罪數：
 1、想像競合：
    再刑法上一行為而觸犯數罪名之想像競合犯存在之目的，在
    於避免對於同一不法要素予以過度評價。自然意義之數行為
    ，得否評價為法律概念之一行為，應就客觀構成要件行為之
    重合情形、主觀意思活動之內容、所侵害之法益與行為間之
    關連性等要素，視個案情節依社會通念加以判斷。刑法刪除
    牽連犯之規定後，原認屬方法目的或原因結果，得評價為牽
    連犯之二犯罪行為間，如具有局部之同一性，或其行為著手
    實行階段可認為同一者，得認與一行為觸犯數罪名之要件相
    侔，依想像競合犯論擬。倘其實行之二行為，無局部之重疊
    ，行為著手實行階段亦有明顯區隔，依社會通念難認屬同一
    行為者，應予分論併罰。因而，行為人以一參與詐欺犯罪組
    織，並分工加重詐欺行為，同時觸犯參與犯罪組織罪、加重
    詐欺取財罪，雖其參與犯罪組織之時、地與加重詐欺取財等
    罪之時、地，在自然意義上非完全一致，然彼此間仍有部分
    合致，且犯罪目的單一，依一般社會通念，認應評價為一罪
    方符合刑罰公平原則，應屬想像競合犯，如予數罪併罰，反
    有過度評價之疑，實與人民法律感情不相契合。又加重詐欺
    罪係侵害個人財產法益之犯罪，其罪數計算，以被害人數、
    被害次數之多寡，決定其犯罪之罪數；核與參與犯罪組織罪
    之侵害社會法益，因應以行為人所侵害之社會全體利益為準
    據，認定係成立一個犯罪行為，有所不同。是以倘若行為人
    於參與犯罪組織之繼續中，先後加重詐欺數人財物，因行為
    人僅為一參與組織行為，侵害一社會法益，應僅就首次犯行
    論以參與犯罪組織罪及加重詐欺罪之想像競合犯，而其後之
    犯行，乃為其參與組織之繼續行為，為避免重複評價，當無
    從將一參與犯罪組織行為割裂再另論一參與犯罪組織罪，而
    與其後所犯加重詐欺罪從一重論處之餘地（最高法院107年
    度台上字第1066號判決意旨）。經查，被告加入本案詐欺取
    財集團之犯罪組織，並就附表二編號1所示之加重詐欺犯行
    ，為被告參與本案詐欺集團之犯罪組織後，所為「首次」加
    重詐欺取財犯行，已如前述。是被告所為參與犯罪組織犯行
    ，與該詐欺取財集團成員就如附表二編號1所示加重詐欺取
    財及一般洗錢罪犯行，有實行行為局部同一、目的單一之情
    形，為想像競合犯，應依刑法第55條規定，從一重之三人以
    上共同詐欺取財罪處斷；就附表二編號2至6所犯一般洗錢罪
    及三人以上共同詐欺取財，均係以一行為同時觸犯上開數罪
    名，為想像競合犯，均應從一重之三人以上共同詐欺罪處斷
    。
 2、被告分別侵害如附表二編號1至6所示各告訴人之獨立財產權
    ，且犯罪之時間、空間亦有相當差距，應屬犯意各別，行為
    互殊，應分論併罰。
(七)移送併辦部分：
 1、新北地檢署檢察官以108年度偵字第20933號移送併辦意旨書
    所載關於告訴人王健明等6人之犯罪事實，與本案臺灣新北
    地方檢察署108年度偵字第10406號、第11382號、第11742號
    起訴書所載之犯罪事實相同，應併予審理。
 2、至新北地檢署檢察官以108年度偵字第20933號移送併辦意旨
    所載關於被害人張媞芳之犯罪事實部分，按案件起訴後，檢
    察官認與起訴部分具有實質上或裁判上一罪關係之他部事實
    ，而函請法院併案審理，此項公函非屬訴訟上之請求，目的
    僅在促使法院注意而已。法院如認兩案具有實質上或裁判上
    一罪關係而併同審判，固係審判不可分法則之適用所使然。
    然如移送併辦部分不成立犯罪，或與起訴部分無實質上或裁
    判上一罪關係，則因檢察官對移送併案審理部分並未為訴訟
    上之請求（即依法提起公訴），法院自不得對移送併案審理
    部分予以判決，而應將該移送併辦部分退回原檢察官另為適
    法之處理（最高法院108年度台非字第2號、99年度台上字第
    1954號判決意旨意旨參照）。又加重詐欺罪係侵害個人財產
    法益之犯罪，其罪數計算，應以被害人數決定其犯罪之罪數
    ，則倘若移送併辦意旨與起訴書所載之告訴人或被害人不同
    ，則應予分論併罰，職此，移送併辦意旨所載關於被害人張
    媞芳之犯罪事實，與本案起訴書所載之告訴人無一相同，難
    認此併案部分與本案經論罪科刑部分有何事實上一罪或法律
    上一罪之關係，是就上開移送併辦意旨所載之被害人張媞芳
    犯罪事實部分，應退回檢察官另為適法之處理附此敘明。
(八)刑之加重減輕：
 1、被告不適用累犯加重之說明：
　　查被告前因⑴施用毒品案件，經臺灣板橋地方法院（現更名
    為臺灣新北地方法院）以100年度簡字第6476號判決判處有
    期徒刑2月確定；⑵因施用毒品案件，經臺灣臺北地方法院以
    101年度簡字第1416號判決判處有期徒刑3月確定；⑶因偽造
    文書、詐欺等案件，經臺灣新北地方法院以103年度易字第3
    36號判決判處有期徒刑6月確定，上開⑴至⑶案經臺灣新北地
    方法院以104年度聲字第2922號裁定應執行有期徒刑9月確定
    （下稱甲案）；⑷因施用毒品案件，經臺灣嘉義地方法院以1
    04年度朴簡字第37號判決處有期徒刑5月確定；⑸因施用毒品
    案件，經臺灣高雄地方法院以104年度簡字第3655號判決有
    期徒刑6月確定；上開⑷⑸案經臺灣高雄地方法院以104年度聲
    字第4925號裁定應執行有期徒刑10月確定（下稱乙案）；⑹
    因施用毒品案件，經臺灣高雄地方法院以104年度審易字第1
    745號判決判處有期徒刑5月確定（下稱丙案），前開甲、乙
    、丙案接續執行，於105年9月30日縮短刑期假釋出監付保護
    管束，嗣經撤銷假釋執行殘刑3月25日，於106年12月12日執
    行完畢出監等情，有本院被告前案紀錄表在卷可稽（本院卷
    第57至58、60至61、63至70、81至82頁），其受有期徒刑之
    執行完畢後，5年以內故意再犯有期徒刑以上之本案，原審
    因此認被告符合刑法第47條第1項之累犯（依最高法院刑事
    大法庭110年度台上大字第5660號裁定意旨，此部分不構成
    撤銷事由），衡酌被告所犯前案多為施用毒品案件，雖有罪
    質相近之偽造文書、普通詐欺案件，惟上開案件係以持偽造
    之私文書向銀行申請信用貸款而行使之，致銀行陷於錯誤核
    發貸款予被告，與本案之犯罪手法係以詐欺集團之組織犯罪
    模式向不特定人施以詐術究非相同，況被告於106年12月12
    日執行完畢後，於108年3月始再犯本案，時間有所間隔，尚
    無確切事證足認被告有何特別之重大惡性，或對刑罰之反應
    力薄弱等教化上之特殊原因（司法院釋字第775號解釋文參
    照），自無再依刑法第47條第1項規定加重其刑之必要。　
 2、被告不適用刑法第59條規定之說明：
  ⑴又犯罪之情狀顯可憫恕，認科以最低度刑仍嫌過重者，得酌
    量減輕其刑，刑法第59條定有明文。考其立法意旨，科刑時
    原即應依同法第57條規定審酌一切情狀，尤應注意該條各款
    所列事項，以為量刑標準。刑法第59條所謂「犯罪之情狀顯
    可憫恕」，自係指裁判者審酌第57條各款所列事項以及其他
    一切與犯罪有關之情狀之結果，認其犯罪足堪憫恕者而言（
    即犯罪另有其特殊之原因與環境等等），即必於審酌一切之
    犯罪情狀，在客觀上顯然足以引起一般同情，認為縱予宣告
    法定最低刑度猶嫌過重者，始有其適用（最高法院45年台上
    字第1165號、51年台上字第899號判決意旨參照）。
　⑵查被告加入本案詐欺集團，擔任取款車手，所提領之款項逾3
    0萬元，金額非微，本案之被害人共計6人，被告雖於本院審
    理中與附表二編號4所示被害人許進順達成和解，惟被告始
    終未賠償被害人，有本院公務電話紀錄可憑（本院卷第251
    、257頁），圖和解之名而無和解之實，復未與其他被害人
    達成和解、賠償被害人，以實際彌補被害人之損失，再被告
    正值青壯，非無謀生能力，不思以正途賺取，為圖謀不法得
    財，參與本案詐騙組織，衡諸邇來詐欺集團橫行猖獗，電話
    詐騙事件層出不窮，無辜遭受財產損害者甚多，危害社會治
    安至鉅，其犯罪手段及其他一切情狀，實無從認為係出於特
    殊之原因與環境因素而為犯罪，客觀上實無足以引起一般之
    同情而顯堪憫恕之情，已核無情輕法重之情形，並不符刑法
    第59條所定得減輕其刑之事由。
 3、洗錢防制法第16條第2項規定：犯前2條之罪，在偵查或審判
    中自白者，減輕其刑；又參與犯罪組織者，其參與情節輕微
    者，得減輕或免除其刑；犯第三條之罪自首，並自動解散或
    脫離其所屬之犯罪組織者，減輕或免除其刑；因其提供資料
    ，而查獲該犯罪組織者，亦同；偵查及審判中均自白者，減
    輕其刑，組織犯罪防制條例第3條第1項但書、第8條第1項亦
    有明文。又按想像競合犯之處斷刑，本質上係「刑之合併」
    。其所謂從一重處斷，乃將想像競合犯組成之評價上數罪，
    合併為科刑一罪，其所對應之刑罰，亦合併其評價上數罪之
    數法定刑，而為一個處斷刑。易言之，想像競合犯侵害數法
    益者皆成立犯罪，論罪時必須輕、重罪併舉論述，同時宣告
    所犯各罪名，包括各罪有無加重、減免其刑之情形，亦應說
    明論列，量刑時併衡酌輕罪部分量刑事由，評價始為充足，
    然後依刑法第55條前段規定「從一重處斷」，非謂對於其餘
    各罪可置而不論。因此，法院決定處斷刑時，雖以其中最重
    罪名之法定刑，做為裁量之準據，惟於裁量其輕重時，仍應
    將輕罪合併評價在內（最高法院108年度台上字第4405、440
    8號判決意旨）。準此：
  ⑴被告於偵審時均自白其一般洗錢犯行，業如前述，依上開規
    定原應減輕其刑，惟被告所犯一般洗錢罪係屬想像競合犯其
    中之輕罪，被告就本案犯行係從一重之三人以上共同詐欺取
    財罪，就被告此部分想像競合輕罪得減刑部分，依上開說明
    ，由本院於後述依刑法第57條量刑時一併衡酌該部分減輕其
    刑事由。
  ⑵又查本件被告參與本案之詐欺集團犯罪組織，擔任依詐欺集
    團之指示提領款項並上交不法所得之車手角色，而使告訴人
    等受有財產上損害，所為固有不該，惟衡酌其參與上開犯罪
    組織之期間短暫，又係擔任組織下層地位之車手工作，較諸
    其餘共同正犯，其參與情節尚屬輕微，復於偵查及審判中均
    自白其參與組織犯行，原應依組織犯罪防制條例第3條第1項
    但書、第8條第1項後段規定減輕其刑，雖其參與組織罪係屬
    想像競合犯其中之輕罪，惟本院於後述量刑時仍當一併衡酌
    該部分減輕其刑事由。
  ⑶至本案卷存證據尚無法證明被告就參與犯罪組織部分有自首
    並自動脫離其所屬之犯罪組織，或有因其提供資料而查獲該
    犯罪組織，故無從依組織犯罪防制條例第8條第1項前段規定
    減輕或免除其刑，附此說明。
四、維持原判決及駁回上訴部分之理由（即附表一編號5所示罪
    刑部分）：
(一)原審以被告犯三人以上共同詐欺取財犯行，事證明確，審酌
    被告不思循正當途徑獲取財物，竟為貪圖工作輕易獲得金錢
    ，參與詐欺集團犯罪組織，於本案職司取款車手，共同與詐
    欺集團成員侵害如附表二編號5所示告訴人之財產法益，法
    紀觀念偏差，助長詐欺犯罪之猖獗，危害社會治安，且利用
    層層轉交現金之方式製造金流斷點，實足增加犯罪查緝之困
    難，又被告所領取及轉交款項金額非少，危害非輕，自應予
    相當程度之非難，惟考量被告於偵查、審理始終坦承全部犯
    行，尚有悔意；再審酌附表二編號5所示之告訴人業經本院
    合法通知，因未到場而無法與被告達成和解，不能完全歸責
    於被告，衡以被告自承國中畢業之智識程度、入監前從事營
    造工作、每月收入約4萬多元、未婚，須扶養祖母之經濟、
    家庭狀況等一切情狀，量處有期徒刑1年。經核原判決認事
    用法，洵無違誤，量刑亦屬妥適。
(二)被告上訴意旨上訴請求從輕量刑云云，惟被告何以不符合刑
    法第59條規定，業經說明如前，且按刑事審判旨在實現刑罰
    權之分配的正義，故法院對有罪被告之科刑，應符合罪刑相
    當之原則，使輕重得宜，罰當其罪，以契合社會之法律感情
    ，此所以刑法第57條明定科刑時應審酌一切情狀，尤應注意
    該條所列10款事項以為科刑輕重之標準，俾使法院就個案之
    量刑，能斟酌至當。而量刑輕重係屬事實審法院得依職權自
    由裁量之事項，苟已斟酌刑法第57條各款所列情狀而未逾越
    法定刑度，不得遽指為違法（最高法院72年台上字第6696號
    判決參照）。本件原審已參酌刑法第57條各款所列情狀，審
    酌被告之犯罪情節、所生危害、犯後態度、生活狀況等，而
    為前開量刑，且就被告犯罪當時之動機緣由、業與部分被害
    人達成和解等節，已考量作為量刑基礎，復以行為人之責任
    為基礎，斟酌刑法第57條所列一切情狀，其量定之刑罰，已
    兼顧相關有利與不利之科刑資料為綜合考量，既未逾越法定
    刑度，亦未濫用自由裁量之權限，且無違背公平正義、責罰
    相當等原則，屬裁量權之適法行使，難認有何不當。再刑法
    第339條之4第1項第2款三人以上共同犯詐欺取財罪之法定刑
    為「1年以上7年以下有期徒刑，得併科100萬元以下罰金」
    ，原審就被告如附表一編號5所示犯行，更已量處法定刑最
    低刑度，被告上訴指稱原審量刑過重云云，實非可採。是被
    告此部分之上訴難認有理由，應予駁回。
五、撤銷原判決、量刑之理由（即附表一編號1至4、6暨沒收部
    分）：
(一)原審認被告關於附表一編號1至4、6所示犯行事證明確，予
    以論罪科刑，固非無見。惟⒈原審就被告如附表二編號1至4
    、6所示提領行為，固論以接續犯，惟係依被告提領數次為
    斷，恐有誤解詐欺案件以被害人陷於錯誤而依指示匯款至人
    頭帳戶，處於詐欺集團成員實力支配範圍內即為既遂，事後
    領款之次數應評價為接連取贓行為，與加重詐欺罪數之判斷
    無關。⒉原審就被告如附表二編號1所示犯行漏未審酌被告符
    合組織犯罪防制條例第3條第1項但書減輕其刑要件，而得作
    為量刑參考事由，亦有未當。⒊被告持用以與綽號「愛新覺
    羅」等本案詐欺集團成員聯繫之IPHONE廠牌手機1支（IMEI
    ：000000000000，含門號0000000000號SIM卡1張），為被告
    所有供作本案犯罪所用之物，業經被告供承在卷（偵10200
    卷第17頁），自應依刑法第38條第2項前段宣告沒收，原審
    未諭知沒收，即有未妥。被告上訴以原審量刑過重云云，惟
    原判決有上開構成應予撤銷之理由情形，故就此部分量刑基
    礎已有不同，被告上訴以原審量刑不當為由提起上訴，已失
    其所據，難認為有理由。惟原判決兼有上述可議之處，無從
    予以維持，自應由本院將原判決予以撤銷改判。
(二)量刑：
    爰審酌近年詐欺集團極為猖獗，犯罪手法惡劣，對於社會秩
    序與民眾財產法益侵害甚鉅，更使人際信任蕩然無存，嚴重
    危害交易秩序與社會治安，甚至影響國家形象，被告年富力
    強，且身心健全，不思以正途賺取錢財，貪圖迅速獲得不法
    利益實行詐騙，犯罪動機、目的實不可取，以集團式、專業
    分工犯罪模式，向不特定人施詐，損害金融交易安全，被告
    及其所屬之詐欺集團於本案犯罪前後亦涉犯多起詐欺案件，
    所為誠屬不該；復考量被告所參與之分工係擔任提款車手之
    角色及其實際分得之犯罪所得非鉅（詳後述）。兼衡被告於
    警詢、偵查、原審及本院審理時均坦承犯行，並非全無悔意
    ，並於本院審理時自白所犯洗錢及參與組織罪部分；被告雖
    於本院審理中與附表二編號4所示被害人許進順達成和解，
    惟被告始終未賠償被害人，有本院公務電話紀錄可憑（本院
    卷第251、257頁），無履行和解之真意；暨被告之犯罪動機
    、目的、手段、犯罪所生損害、品行，被告自陳：國中畢業
    之智識程度，入監前從事營造工作，月收入約4萬多元，未
    婚，須扶養祖母之家庭經濟狀況等一切情狀（原審訴緝卷第
    107、175頁，本院卷第235頁），量處如主文第2項所示之刑
    ，以資懲儆。
六、應執行之說明：
　　按數罪併罰之規定，乃因刑罰之科處，應以行為人之責任為
    基礎，考量人之生命有限，刑罰對被告造成之痛苦程度，係
    以刑度增加而生加乘成效果，而非等比方式增加，如以實質
    累加方式執行，刑責恐將偏重過苛，不符現代刑事政策及刑
    罰之社會功能，故透過定應執行刑，採限制加重原則，授權
    法官綜合斟酌被告犯罪行為之不法與罪責程度、各罪彼此間
    之關聯性（例如數罪犯罪時間、空間、各行為所侵害法益之
    專屬性或同一性、數罪對法益侵害之加重效應等）、數罪所
    反應被告人格特性與傾向、對被告施以矯正之必要性等，妥
    適裁量最終具體應實現之刑罰，以符罪責相當之要求。因此
    ，法院於酌定執行刑時，應體察法律恤刑之目的，為妥適之
    裁量，俾符合實質平等原則（最高法院105年度台抗字第626
    號裁定意旨參照）；又因為嚴守不利益變更禁止原則，同時
    斟酌各案被害人受損害情節之輕重，分別量處如附表一編號
    1至6所示之刑，另審酌被告於同年月15日至26日短期間內犯
    下本案6件詐欺取財犯行，上訴後固與附表二編號4所示被害
    人許進順達成和解，惟並未按約履行，業如前述，難認被告
    有真摯之還款誠意，綜此就被告所為不法性而為一體之綜合
    評價，爰就被告所犯經本院撤銷部分之如附表一編號1至4、
    6所處之刑及上訴駁回部分之如附表一編號5部分，定其應執
    行之刑如主文第4項所示。
七、沒收之說明：
(一)供犯罪所用之物：
 1、被告所持用與綽號「愛新覺羅」等本案詐欺集團成員聯繫之
    IPHONE廠牌手機1支（IMEI：000000000000，含門號0000000
    000號SIM卡1張），為被告所有供作本案犯罪所用之物，業
    經被告供承在卷（偵10200卷第17頁），且該行動電話依被
    告所陳：我下載微信的手機已經被海山分局扣押等語（原審
    387卷一第171頁），並有新北市政府警察局海山分局搜索扣
    押錄暨扣押物品目錄表在卷可憑（本院卷第133至138頁），
    爰依刑法第38條第2項前段宣告沒收。
 2、至未扣案如附表二所示「人頭帳戶」欄所示帳戶雖屬供犯罪
    所用之物，然無證據證明屬被告所有或其對之有處分權限，
    亦無證據證明所有權人係無正當理由提供本案詐欺集團用於
    上開犯行，均不予宣告沒收或追徵；另上開人頭帳戶之提款
    卡，固係被告用以為本案犯罪之用，有該帳戶交易明細表可
    憑（他卷第117、121頁，偵20933卷第169頁），惟該帳戶既
    均已遭通報為警示帳戶而凍結往來，其提款卡即無再供詐騙
    使用之可能，上開物品之沒收，實欠缺刑法上之重要性，依
    刑法第38條之2第2項之規定，不為沒收之宣告，併此敘明。
(二)犯罪所得部分：
 1、按犯罪所得，屬於犯罪行為人者，沒收之。但有特別規定者
    ，依其規定。前2項之沒收，於全部或一部不能沒收或不宜
    執行沒收時，追徵其價額。犯罪所得已實際合法發還被害人
    者，不予宣告沒收或追徵。刑法第38條之1第1項、第3項、
    第5項分別定有明文。又共同正犯之犯罪所得，沒收或追徵
    ，應就各人所分得之數額分別為之，所謂各人「所分得」，
    係指各人「對犯罪所得有事實上之處分權限」，法院應視具
    體個案之實際情形而為認定：倘若共同正犯各成員內部間，
    對於不法利得分配明確時，應依各人實際分配所得宣告沒收
    。
 2、被告為本案加重詐欺犯行，固自如附表二所示人頭帳戶提領
    共計32萬8,900元（詳附表二），依被告於原審時所陳：報
    酬是以當天全部提領的金額計算，每10萬元就有2,000元的
    報酬。108年3月15日以起訴書附表編號二來說，15萬元我就
    是拿到3,000元（按即附表二編號1報酬），108年3月18日提
    領6萬元，應該是先拿1,000元（按即附表二編號2報酬），
    剩下的1,000元就算到後面去，25日領8萬元，應該就已經有
    拿2,000元（按即附表二編號3、4報酬），26日領了4萬元報
    酬也是1,000元（按即附表二編號5、6報酬）等語（原審訴
    緝卷第86頁）。是被告上開所提領之詐欺款項32萬8,900元
    ，扣除被告所獲得報酬7,000元（3,000元＋1,000元＋2,000元
    ＋1,000元＝7,000元）及共犯粘家誠、姚岱良所獲得報酬（8,
    000元、1萬3,000元，原審387卷二第400頁）外，剩餘之30
    萬900元（32萬8,900元－7,000元－8,000元－1萬3,000元＝30萬
    900元）部分係交予本案詐欺集團之粘家誠層轉繳回予詐欺
    集團，被告就此30萬900元部分事實上並無處分權限，無證
    據證明屬被告所有或有事實上之共同處分權，亦無從依洗錢
    防制法第18條第1項規定沒收，併予敘明。
 3、被告所參與如附表二所示加重詐欺犯行，而取得7,000元部
    分，業如前述，自應依刑法第38條之1第1項前段、第3項及
    第4項之規定，宣告沒收，於全部或一部不能沒收或不宜執
    行沒收時，追徵其價額。
八、有關組織犯罪防制條例第3條第3項適用之說明：
    組織犯罪防制條例第3條第3項規定：「犯第1項之罪者，應
    於刑之執行前，令入勞動場所，強制工作，其期間為3年。
    」，惟該條項規定業經司法院釋字第812號解釋於110年12月
    10日以其違反憲法比例原則及憲法明顯區隔原則之要求，與
    憲法第8條保障人身自由之意旨不符，應自釋字第812號解釋
    公布之日起失其效力，是本案對被告爰不另為強制工作之諭
    知，附此敘明。　　
據上論斷，應依刑事訴訟法第368條、第369條第1項前段、第364
條、第299條第1項前段，組織犯罪防制條例第3條第1項後段，洗
錢防制法第2條第2款、第14條第1項、第16條第2項，組織犯罪防
制條例第3條第1項但書、第8條第1項後段，刑法第11條前段、第
339條之4條第1項第2款、第28條、第55條、第51條第5款、第38
條第2項、第38條之1第1項前段、第3項，刑法施行法第1條之1第
1項，判決如主文。　　
本案經檢察官吳宗光偵查起訴及移送併辦，檢察官周啟勇到庭執
行職務。
中　　華　　民　　國　　111 　年　　4 　　月　　29　　日
                  刑事第三庭    審判長法　官  張惠立
                                      法　官  鄭昱仁
                                      法　官  劉兆菊
以上正本證明與原本無異。
如不服本判決，應於收受送達後20日內向本院提出上訴書狀，其
未敘述上訴之理由者並得於提起上訴後20日內向本院補提理由書
（均須按他造當事人之人數附繕本）「切勿逕送上級法院」。
                                      書記官  陳嬿如
中　　華　　民　　國　　111 　年　　4 　　月　　29　　日
附錄：本案論罪科刑法條全文
組織犯罪防制條例第3條第1項
發起、主持、操縱或指揮犯罪組織者，處3年以上10年以下有期
徒刑，得併科新臺幣1億元以下罰金；參與者，處6月以上5年以
下有期徒刑，得併科新臺幣1千萬元以下罰金。但參與情節輕微
者，得減輕或免除其刑。
中華民國刑法第339條之4
犯第339條詐欺罪而有下列情形之一者，處1年以上7年以下有期
徒刑，得併科1百萬元以下罰金：
一、冒用政府機關或公務員名義犯之。
二、三人以上共同犯之。
三、以廣播電視、電子通訊、網際網路或其他媒體等傳播工具，
    對公眾散布而犯之。
前項之未遂犯罰之。
洗錢防制法第2條
本法所稱洗錢，指下列行為：
一、意圖掩飾或隱匿特定犯罪所得來源，或使他人逃避刑事追訴
    ，而移轉或變更特定犯罪所得。
二、掩飾或隱匿特定犯罪所得之本質、來源、去向、所在、所有
    權、處分權或其他權益者。
三、收受、持有或使用他人之特定犯罪所得。
洗錢防制法第14條
有第二條各款所列洗錢行為者，處7年以下有期徒刑，併科新臺
幣5百萬元以下罰金。
前項之未遂犯罰之。
前二項情形，不得科以超過其特定犯罪所定最重本刑之刑。

附表一：罪名及宣告刑
編號 犯罪事實 罪名、宣告刑 原審主文  1 如附表二編號1 黃俊霖犯三人以上共同詐欺取財罪，處有期徒刑壹年壹月。 黃俊霖犯三人以上共同詐欺取財罪，累犯，處有期徒刑壹年貳月。  2 如附表二編號2 黃俊霖犯三人以上共同詐欺取財罪，處有期徒刑壹年壹月。 黃俊霖犯三人以上共同詐欺取財罪，累犯，處有期徒刑壹年壹月。  3 如附表二編號3 黃俊霖犯三人以上共同詐欺取財罪，處有期徒刑壹年壹月。 黃俊霖犯三人以上共同詐欺取財罪，累犯，處有期徒刑壹年壹月。  4 如附表二編號4 黃俊霖犯三人以上共同詐欺取財罪，處有期徒刑壹年。 黃俊霖犯三人以上共同詐欺取財罪，累犯，處有期徒刑壹年。  5 如附表二編號5 上訴駁回 黃俊霖犯三人以上共同詐欺取財罪，累犯，處有期徒刑壹年。  6 如附表二編號6 黃俊霖犯三人以上共同詐欺取財罪，處有期徒刑壹年。 黃俊霖犯三人以上共同詐欺取財罪，累犯，處有期徒刑壹年。 

附表二：告訴人遭詐欺之匯款暨該款項提領情節
編號 告訴人 詐騙方式 人頭帳戶 提款車手 提領時間/地點 提領金額(新臺幣) 證據出處 1 （起訴書附表編號2） 王健明 詐欺集團成員於108年3月15日11時許聯繫王健明，佯為其房東借款應急，致王健明陷於錯誤，於108年3月15日12時22分許，前往桃園市○○區○○路00號(原審誤載為00號，應予更正)光華郵局臨櫃匯款15萬元。 台灣新光商業銀行 帳號000-0000000000000號帳戶 (原審誤載為00000000號，應予更正) 姚岱良 黃俊霖 108年3月15日16時53分許/新北市○○區○○街00號統一超商有民店 2萬 ⑴王健明遭詐騙之LINE對話內容擷取畫面（偵10406卷第45至47頁） ⑵匯款單相片擷圖（偵10406卷第48頁，原審卷一第281頁）       同年月日16時55分/同上 2萬       同年月日16時56分/同上 2萬       同年月日16時57分/同上 2萬       同年月日16時59分/同上 2萬       同年月日17時許/同上 2萬       同年月16日1時57分/新北市○○區○○路000號台北富邦銀行得和分行 2萬       同年月日1時59分/同上 900元       同年月日2時/同上 9000元 (人頭帳戶餘額68元)  2 （起訴書附表編號3） 何梅珠 詐欺集團成員於108年3月18日13時5分許聯繫何梅珠，佯為其醫師借款應急，致何梅珠陷於錯誤，於108年3月18日14時54分許，前往嘉義市○區○○路000號合作金庫銀行東嘉義分行臨櫃匯款6萬元。 合庫商銀帳號 000-0000000000000號帳戶 姚岱良 黃俊霖 108年3月18日15時22分/新北市○○區○○路000號合庫商銀永和分行 3萬 ⑴合作金庫銀行存款憑條(偵20933卷第89頁) ⑵簡訊畫面截圖(偵20933卷第90頁)       同日15時23分/同上 3萬  3 （起訴書附表編號4） 蔡永昌 詐欺集團成員於108年3月25日10時56分許(起訴書誤載為108年3月29日18時許，應予更正)聯繫蔡永昌，佯為其友借款投資法拍屋，致蔡永昌陷於錯誤，於108年3月25日11時55分許，前往臺北市○○區○○街00號龍山郵局臨櫃匯款5萬元。 中華郵政帳號 000-00000000000000號帳戶 黃俊霖 108年3月25日12時55分/新北市○○區○○路○段000巷00號全家永和新仁店 2萬元 ⑴台北西園郵局存摺封面及內頁、匯款憑證（偵20933卷第97至99頁）       同日12時56分/同上 2萬元       同日12時57分(原審誤載為12時56分，應予更正)/同上 9000元 (起訴書誤載為90005元，應予更正) (人頭帳戶餘額986元)  4 （起訴書附表編號5） 許進順 詐欺集團成員於108年3月25日10時6分許(原審誤載為108年3月24日17時54分許，應予更正)聯繫許進順，佯為其友借款投資法拍屋，致許進順陷於錯誤，於108年3月25日13時32分許，前往新北市○○區○○街000號郵局臨櫃匯款3萬元。 中華郵政帳號 000-00000000000000號帳戶  黃俊霖 108年3月25日13時55分/新北市○○區○○路○段000巷00號全家永和新仁店 2萬元 ⑴存款人收執聯（偵20933卷第105頁） ⑵許進順遭詐騙之LINE對話內容擷取畫面（偵20933卷第106至107頁）       同日13時56分/同上 1萬元  5 （起訴書附表編號6） 喻瑞文 詐欺集團成員於108年3月26日11時許聯繫喻瑞文，佯為其子借款應急，致喻瑞文陷於錯誤，於108年3月26日12時3分許，前往臺北市內湖東湖郵局臨櫃匯款1萬元。 中華郵政帳號 000-00000000000000號帳戶 黃俊霖 108年3月26日12時13分/新北市○○區○○路○段000巷00號全家永和新仁店 2萬元（含編號6告訴人許海波匯款之3萬元部分）  6 （起訴書附表編號7） 許海波 詐欺集團成員於108年3月25日12時許(原審誤載為11時許，應予更正)聯繫許海波，佯為其友借款應急，致許海波陷於錯誤，於108年3月26日12時4分許，前往高雄市○○區○○路000號鳳山三民路郵局臨櫃匯款3萬元。 中華郵政帳號 000-00000000000000號帳戶 黃俊霖 108年3月26日12時13分/新北市○○區○○路○段000巷00號全家永和新仁店 2萬元（含編號5告訴人喻瑞文匯款之1萬元） ⑴郵政入戶匯款申請書影本（他卷第22頁） ⑵許海波之郵政存簿儲金簿封面及內頁影本（他卷第20至21頁）       同日12時14分/同上 2萬元  提領金額共計      32萬8,900元